【裁判字號】    97,審易,2294
【裁判日期】    971226
【裁判案由】    業務侵占
【裁判全文】
臺灣高雄地方法院刑事判決            97年度審易字第2294號
公  訴  人  臺灣高雄地方法院檢察署檢察官
被      告  甲○○
上列被告因業務侵占案件，經檢察官提起公訴（97年度偵緝字第
1955號），被告於準備程序中就被訴事實為有罪之陳述，經本院
告知簡式審判程序之旨，並聽取被告與公訴人之意見後，本院合
議庭裁定由受命法官獨任進行簡式審判程序，判決如下：
    主  文
甲○○連續犯業務侵占罪，處有期徒刑柒月，減為有期徒刑參月
又拾伍日，如易科罰金，以銀元參佰元即新臺幣玖佰元折算壹日
。緩刑貳年。
    事實及理由
一、本件犯罪事實、證據，除補充為「於95年3 、4 月間，基於
    概括之犯意，意圖為自己不法所有，在上開時間內，將所代
    為向客戶收取之車款及保險費等金錢侵占入己，共侵占約2
    至3 次，總共侵占之金額約達新臺幣（下同）20萬元」，並
    增列「被告於本院審理時之自白」為證據外，其餘均引用起
    訴書所載（如附件）。
二、按被告行為後，刑法於94年2 月2 日修正公布之部分條文，
    業於95年7 月1 日施行。依現行刑法第2 條第1 項規定：「
    行為後法律有變更者，適用行為時之法律。但行為後之法律
    有利於行為人者，適用最有利於行為人之法律。」。經查：
 (一) 現行刑法已刪除第56條連續犯之規定，是於現行刑法修正施
    行後，行為人犯同一罪名之數犯罪行為，即須分論併罰。此
    刪除雖非犯罪構成要件之變更，但顯已影響行為人刑罰之法
    律效果，自屬法律有變更。比較新舊法結果，適用被告行為
    時法律即依舊法論以連續犯，對被告並無不利。
 (二) 依修正前刑法第41條第1 項前段及廢止前罰金罰鍰提高標準
    條例第2 條前段之規定，如易科罰金，應以銀元100 元以上
    300 元以下折算1 日，經折算為新臺幣後，以新臺幣300 元
    以上900 元以下折算1 日。而依現行刑法第41條第1 項前段
    規定，應以新臺幣1,000 元、2,000 元或3,000 元折算一日
    ，經比較此易科罰金之折算標準，以行為時法即修正前刑法
    規定對被告較為有利。
 (三) 刑法第336 條第2 項之併科罰金之最低數額，因刑法第33條
    第5 款修正，將原本規定之銀元1 元（依現行法規所定貨幣
    單位折算新臺幣條例，即新臺幣3 元）提高為新臺幣1,000
    元，經比較新舊法之結果，自以修正前刑法較有利於被告，
    是應適用被告行為時之刑法。
 (四) 經綜合比較之結果，應適用被告行為時即修正前之刑法。至
    於刑法第74條有關緩刑之規定，雖亦於94年1 月7 日修正公
    布，並於95年7 月1 日施行，惟犯罪在現行刑法施行前，緩
    刑之宣告，仍應適用現行刑法第74條之規定（最高法院95年
    度第8 次刑庭會議決議參照），是關於緩刑之諭知，應逕予
    適用現行刑法相關規定，附此敘明。
三、核被告所為，係犯刑法第336 條第2 項業務侵占罪。被告於
    95年3 、4 月間，先後多次侵占之行為，時間緊接，方法相
    同，且均犯構成要件相同之罪名，顯係基於概括犯意反覆為
    之，應依修正前刑法第56條連續犯之規定，論以一罪，並加
    重其刑。爰審酌被告擔任業務員，竟侵占客戶繳納之款項，
    影響客戶及公司之權益，惟被告侵占之金額並非甚鉅，且已
    陸續償還完畢（見臺灣高雄地方法院檢察署96年度他字第
    5370號第33頁），於本院審理時亦能坦承犯罪，態度尚可等
    一切情狀，量處如主文所示之刑。又被告之犯罪時間在96年
    4 月24日以前，所犯為中華民國九十六年罪犯減刑條例第3
    條以外之罪，應依前開減刑條例第2 條第1 項第3 款規定，
    減為宣告刑2 分之1 ，並諭知易科罰金之折算標準。末查被
    告未受有期徒刑以上刑之宣告，此有臺灣高等法院被告前案
    紀錄表在卷足憑，本院審酌被告既能坦承犯罪，並負責賠償
    被害人之損失，顯見已有悔悟之意，被告歷此偵審程序後，
    應知更加警惕、守法，認前開宣告之刑以暫不執行為適當，
    而並予宣告緩刑2 年，以啟自新。
據上論斷，應依刑事訴訟法第273 條之1 第1 項、第284 條之1
、第299 條第1 項前段、第310 條之2 、第454 條第2 項，刑法
第2 條第1 項前段、第336 條第2 項、第74條第1 項第1 款，修
正前刑法第56條、第41條第1 項前段，刑法施行法第1 條之1 ，
中華民國九十六年罪犯減刑條例第2 條第1 項第3 款、第7 條、
第9 條，廢止前罰金罰鍰提高標準條例第2 條，判決如主文。
本案經檢察官王朝弘到庭執行職務。
中    華    民    國    97    年    12    月    26    日
                  刑事第七庭    法  官  蔡書瑜
以上正本證明與原本無異。
如不服本判決應於收受送達後10日內向本院提出上訴書狀，並應
敘述具體理由；如未敘述上訴理由者，應於上訴期間屆滿後20日
內向本院補提理由書（均須按他造當事人之人數附繕本）「切勿
逕送上級法院」。
中    華    民    國    97    年    12    月    29    日
                                書記官   周美
附錄：論罪法條
中華民國刑法第336條
對於公務上或因公益所持有之物，犯前條第 1 項之罪者，處 1
年以上 7 年以下有期徒刑，得併科 5 千元以下罰金。
對於業務上所持有之物，犯前條第 1 項之罪者，處 6 月以上
5 年以下有期徒刑，得併科 3 千元以下罰金。
前二項之未遂犯罰之。
附件：
臺灣高雄地方法院檢察署檢察官起訴書
                                    97年度偵緝字第1955號
    被      告  甲○○  男  43歲（民國○○年○月○○日生）
                        住高雄市○○區○○路54巷15號
                        居臺北縣板橋市○○路427號3樓
                        國民身分證統一編號：Ｚ000000000號
上列被告因業務侵占案件，已經偵查終結，認應該提起公訴，茲
將犯罪事實及證據並所犯法條分敘如下：
            犯罪事實
一、甲○○自民國91年11月29日起至95年5 月1 日止，任職設於
    高雄縣仁武鄉○○○路96號之「南誠實業股份有限公司（以
    下簡稱南誠公司）」擔任業務專員，負責從事汽車銷售及代
    為收取客戶車款之事務，為從事業務之人。詎其明知因業務
    上所收得而持有之帳款，應依規定如數繳回南誠公司，竟意
    圖為自己不法之所有，於民國95年3 、4 月間，將其代為收
    取客戶之車款及保險費等款，共計約新台幣（下同）20萬元
    予以侵占入己，用於償還自己積欠友人之債務十餘萬元及償
    還自己信用卡債務數萬元。
二、案經本署檢察官自動檢舉。
            證據並所犯法條
一、證據清單與待證事實
   ┌───┬─────────┬──────────┐
   │ 編號 │ 證  據  名  稱   │  證  明  事  實    │
   ├───┼─────────┼──────────┤
   │  一  │被告甲○○之自白  │證明其有挪用南誠公司│
   │      │                  │之車款及保險費約20萬│
   │      │                  │元之事實。          │
   ├───┼─────────┼──────────┤
   │  二  │證人陳英俊、楊育訓│被告有挪用南誠公司車│
   │      │、張惠薇於偵查中之│款及保險費之事實。  │
   │      │證述              │                    │
   ├───┼─────────┼──────────┤
   │  三  │從業員資料表      │被告於91年11月29日至│
   │      │                  │95年5月1日任職於南誠│
   │      │                  │公司之事實。        │
   └───┴─────────┴──────────┘
二、核被告甲○○所為，係犯刑法第336 條第2 項之業務侵占罪
    嫌。
三、依刑事訴訟法第251條第1項提起公訴。
  此  致
臺灣高雄地方法院
中    華    民    國    97    年    10    月    8     日
                          檢察官  乙  ○  ○


司法院資訊處製作；財團法人民間司法改革基金會備份。
